【裁判字號】    97,上訴,557
【裁判日期】    970409
【裁判案由】    毒品危害防制條例等
【裁判全文】
臺灣高等法院刑事判決                 97年度上訴字第557號
上  訴  人
即  被  告  甲○○
選任辯護人  林辰彥律師
            呂紹聖律師
            林鈺雄律師
上列上訴人因違反毒品危害防制條例等案件，不服臺灣桃園地方
法院96年度重訴字第60號，中華民國96年12月25日第一審判決（
起訴案號：臺灣桃園地方法院檢察署96年度偵字第12146 號、第
21749號），提起上訴，本院判決如下：
    主  文
上訴駁回。
    事  實
一、胡天寶因經由林益丞介紹向甲○○借款新臺幣（下同）1,00
    0,000元，屆期無力償還，胡天寶、林益丞為圖清償借款，
    竟與甲○○共同商議找人私運毒品危害防制條例第2條第2項
    第1款規定之第一級毒品，並為行政院依懲治走私條例第2條
    第4項規定授權公告之「管制物品項目及其數額」甲項第4款
    所列管制進出口之海洛因（下稱海洛因）入境牟利。旋由胡
    天寶、林益丞在屏東市某露天咖啡廳向友人蔡森泰提及欲找
    人私運海洛因，央請蔡森泰尋找是否有缺錢要去「拼」之人
    。蔡森泰因知蔡意真、劉運祥債務纏身，並均有欠款未還，
    為圖獲取自身報酬，及使蔡意真、劉運祥取得私運海洛因代
    價後，可清償積欠之借款，乃徵詢蔡意真、劉運祥是否願意
    私運海洛因入臺賺取報酬。經蔡意真、劉運祥同意後，蔡森
    泰即於民國95年5 月底某日，分別邀約蔡意真、劉運祥至屏
    東市某咖啡廳與胡天寶、林益丞洽談，同時告知蔡意真、劉
    運祥每私運海洛因1兩可獲得15,000 元報酬，雙方達成協議
    後，胡天寶即撥打施啟淙使用之0000000000號行動電話，要
    施啟淙帶蔡意真、劉運祥前往泰國。甲○○與胡天寶、林益
    丞、蔡森泰、施啟淙（以上4 人另案由原審法院95年度重訴
    字第91號、本院96年度上訴字第4809號判以罪行）、蔡意真
    、劉運祥（以上2 人另案由原審法院95年度重訴字第91號判
    以罪行確定）、洪清揚（原審法院通緝中）等人即共同基於
    犯意聯絡，由甲○○交付胡天寶100,000 元，辦理施啟淙、
    蔡意真、劉運祥、洪清揚等人機票及辦理出國食宿相關事宜
    ，並由胡天寶委託屏東市○○路60號「東豐旅行社有限公司
    」代辦出國機票，再於95年6月7日至該旅行社領取劉運祥、
    施啟淙、蔡意真之機票。胡天寶於取得機票後，即於95年6
    月13日，由胡天寶、蔡森泰分別駕駛1312-LB號、9M-5833號
    車輛搭載施啟淙、洪清揚、林益丞、蔡意真、劉運祥至高雄
    機場，施啟淙、蔡意真、劉運祥、洪清揚搭乘當日上午10時
    許立榮航空公司班機前往泰國。迨抵達泰國後，即由洪清陽
    安排施啟淙、蔡意真、劉運祥住宿。蔡意真、劉運祥原預計
    於95年6 月19日返回，惟因故耽擱，胡天寶恐蔡意真、劉運
    祥因滯留泰國而心慌，乃請蔡森泰至泰國告知蔡意真、劉運
    祥將延後2 天返臺，同時安撫蔡意真、劉運祥。經蔡森泰應
    允後，胡天寶即為蔡森泰購買至泰國來回機票，蔡森泰旋於
    95年6 月19日前往泰國。迨蔡森泰抵達後，施啟淙即前往帶
    同蔡森泰與蔡意真、劉運祥見面，蔡森泰並告知蔡意真、劉
    運祥耽擱期間臺灣方面會加以補貼等語，安撫蔡意真、劉運
    祥後，施啟淙、蔡森泰先行離去。及至95年6 月20日晚間11
    時許，洪清揚交付施啟淙以附表二保險套包裝之附表一所示
    海洛因，囑咐分別轉交蔡意真、劉運祥，施啟淙乃交付蔡意
    真以附表二編號1保險套包裝之附表一編號1之海洛因，並交
    付劉運祥以附表二編號2保險套包裝之附表一編號2之海洛因
    ，95年6 月21日上午11時許，劉運祥將取得上開保險套包裝
    之海洛因5 球塞入肛門；蔡意真亦將取得上開保險套包裝之
    海洛因6球，其中5球塞入肛門內；另1 球則塞入陰道內。施
    啟淙與蔡意真、劉運祥遂一同坐計程車至曼谷機場，並送蔡
    意真、劉運祥先行返臺。蔡意真、劉運祥隨即於95年6 月21
    日搭乘立榮航空公司B7-082號班機返回臺灣高雄小港機場。
    胡天寶、林益丞即駕車至高雄小港機場準備接應蔡意真、劉
    運祥，並擬載送蔡意真、劉運祥至嘉義地區，與甲○○聯絡
    ，同時交付攜帶入境之海洛因。經警於95年6月21日晚間7時
    許，在高雄小港機場海關攔檢查獲蔡意真，並扣得海洛因6
    球（共計淨重224.69公克，空包裝總重19.86 公克），並循
    線先後查獲在機場外等候之胡天寶、林益丞，再於95年6 月
    21日晚間11時許，在屏東縣屏東市○○路與中山路口，查獲
    劉運祥，並在劉運祥位於屏東縣屏東市○○○路○段376巷32
    弄72號住處扣得海洛因5球（共計淨重186.47 公克，空包裝
    總重18.16公克），後於95年6月22日下午4時30分許、95年7
    月5日晚間7時30分許，在高雄機場，查獲自泰國搭機返回臺
    灣之蔡森泰、施啟淙，復循線於96年5 月23 日下午6時30分
    許，在宜蘭縣羅東鎮○○路30號查獲甲○○。
二、案經臺灣桃園地方法院檢察署檢察官指揮內政部警政署刑事
    警察局、宜蘭縣警察局偵查後起訴。
    理  由
一、證據能力部分：按被告以外之人於審判外之言詞或書面陳述
    ，除法律有規定者外，不得作為證據，刑事訴訟法第159 條
    第1 項固有明文。惟被告以外之人於審判外之陳述，雖不符
    同法第159條之1至之4 規定，而經當事人於審判程序同意作
    為證據，法院審酌該言詞陳述或書面陳述作成時之情況，認
    為適當者，亦得為證據。又當事人、代理人或辯護人於法院
    調查證據時，知有第159條第1項不得為證據之情形，而未於
    言詞辯論終結前聲明異議者，視為有前項之同意，同法第15
    9條之5亦有規定。本件證人即共犯胡天寶、林益丞、蔡森泰
    、施啟淙、蔡意真、劉運祥於警詢及偵查中供詞，固係被告
    以外之人於審判外之言詞陳述，惟被告及辯護人迄至本院言
    詞辯論終結前，均未聲明異議，本院審酌共犯胡天寶、林益
    丞、蔡森泰、施啟淙、蔡意真、劉運祥於警詢均係在自由意
    志下陳述；共犯胡天寶、林益丞、蔡森泰、施啟淙、劉運祥
    於偵查中並經具結以證人身分陳述，作為被告犯罪證據，應
    屬適當，依同法第159條之5第2項規定，應有證據能力。
二、上開犯罪事實，業據上訴人即被告甲○○於原審及本院準備
    程序坦承不諱，核與共犯胡天寶、林益丞、施啟淙、蔡森泰
    於警詢及共犯胡天寶、林益丞、蔡森泰、施啟淙、劉運祥於
    偵查中證述情節相符。而蔡意真於95年6月21日晚間7時許自
    泰國曼谷抵達高雄國際機場時，為警查獲，並扣得如附表一
    編號1、附表二編號1所示之物；劉運祥則於同日晚間11時許
    ，在屏東縣屏東市○○路與中山路口為警查獲，同時在屏東
    縣屏東市○○○路○段376巷32弄72號住處扣得如附表一編號
    2、附表二編號2所示之物。且將扣案附表一所示之物，送請
    法務部調查局鑑定結果，確均含第一級毒品海洛因成分（數
    量、重量及純度如附表一所示），有該局95年7 月28日調科
    壹字第080011481號、調科壹字第080011482號鑑定書在卷可
    考（見96年度偵字第12146號卷第150頁、第151 頁）。足見
    被告於原審及本院準備程序自白確與事實相符，事證明確，
    被告犯行堪以認定。
三、雖公訴人認綽號「小貓」者亦為本件共犯，而共犯施啟淙亦
    供稱：「在泰國時係小貓將海洛因交給蔡意真、劉運祥」、
    「小貓是徐志明，在泰國到租的房間，是徐志明開門」等語
    。惟公訴人並未提出「小貓」之確切年籍資料供法院傳喚調
    查；且被告於原審供稱：不知道有無小貓這個人，毒品是跟
    1 個叫小陳的人買的等語（見原審卷（二）第24頁），另施
    啟淙於原審亦否認上情，同時供稱：海洛因係洪清揚交給我
    ，要我交給蔡意真、劉運祥等語。而蔡意真於95年度重訴字
    第91號案件審理時亦供稱：沒有看到「小貓」有拿毒品等語
    ；共犯劉運祥亦供稱：對「小貓」一點印象都沒有。足見卷
    內顯無證據證明共犯施啟淙所稱「小貓」將海洛因交給蔡意
    真、劉運祥等情確與事實相符。公訴人指稱「小貓」之人為
    本件共犯，要屬無法證明。
四、核被告所為，係犯毒品危害防制條例第4條第1項之運輸第1
    級毒品罪及懲治走私條例第2條第1項之私運管制物品進口罪
    ；被告持有海洛因之低度行為應為運輸之高度行為所吸收，
    不另論罪。被告與胡天寶、林益丞、蔡森泰、施啟淙、蔡意
    真、劉運祥、洪清揚間，有犯意聯絡及行為分擔，均為正犯
    。被告運輸海洛因入境臺灣，同時犯懲治走私條例第2條第1
    項之私運管制物品進口罪，及毒品危害防制條例第4條第1項
    之運輸第一級毒品罪，應依刑法第55條想像競合犯規定，從
    一重以運輸第一級毒品罪處斷。公訴人就被告所犯懲治走私
    條例第2條第1項之私運管制物品進口罪部分，雖未提起公訴
    ，然與起訴之運輸第一級毒品罪間，有想像競合犯裁判上一
    罪關係，本院自得一併審理。查被告私運海洛因入境，固屬
    危害社會重大，然被告私運之海洛因淨重411.16公克，數量
    非鉅，亦未流通於市面，縱科處法定最輕本刑無期徒刑，猶
    嫌過重，客觀上尚有憫恕之處，且本件對被告處以有期徒刑
    ，即可達防衛社會之目的，爰依刑法第59條規定，酌減輕被
    告之刑。
五、原審調查結果，適用毒品危害防制條例第4條第1項、第18條
    第1項前段、第19條第1項前段，懲治走私條例第2條第1項、
    第11條，修正後刑法第2條第1項前段、第11條前段、第28條
    、第55條、第59條，同時審酌被告平日素行，智識程度、犯
    罪動機、目的、手段，私運海洛因入境，危害國家社會甚鉅
    ，輸入海洛因之重量，於入境時即被截獲，尚未流入市面造
    成毒品擴散之危害，犯後坦承犯行等一切情狀，量處有期徒
    刑15年。扣案如附表一所示海洛因，係查獲之第一級毒品，
    應依毒品危害防制條例第18條第1 項前段規定，宣告沒收銷
    燬之；如附表二所示之物，係用於包裹毒品，防止毒品漏逸
    、潮濕，以便於攜帶運輸，為供本件運輸毒品所用之物，均
    應依同條例第19條第1 項前段規定沒收。再「犯毒品危害防
    制條例第4條至第9條、第12條、第13條或第14條第1項、第2
    項之罪者，其供犯罪所用之物或因犯罪所得之財物，均沒收
    之，如全部或一部不能沒收時，追徵其價額或以其財產抵償
    之，為該條例第19條第1項所明定。是凡犯該條例第4條至第
    9 條、第12條、第13條或第14條第1項、第2項之罪，供犯罪
    所用之物或因犯罪所得之財物，法院於裁判時即應併為沒收
    之宣告，並無自由酌裁之權。但所謂犯運輸毒品罪所用之物
    ，必與運輸毒品犯罪本身，有直接密切之關聯為限，與該犯
    罪無直接關係之物品，自不及之。」（最高法院93年度臺上
    字第1456號判決意旨參照）；本件被告交付共犯胡天寶辦理
    蔡意真、劉運祥臺灣與泰國間之來回機票、食宿之費用100,
    000 元，共犯胡天寶於原審95年度重訴字第91號案件審理時
    供稱已辦理上開事宜用罄；而共犯蔡意真、劉運祥往返臺灣
    、泰國之間所使用之機票、食宿費用，顯係蔡意真、劉運祥
    必要之交通、食宿支出，非供運輸毒品之用，亦非運輸毒品
    所得之對價，自非屬毒品危害防制條例第19條第1 項所規定
    宣告沒收之列。又本件共犯就運輸毒品所約定之報酬，因共
    犯蔡意真、劉運祥遭查獲而尚未取得，自無從為沒收之諭知
    。雖共犯施啟淙於警詢供稱：胡天寶撥打我號碼0000000000
    號行動電話，要我帶蔡意真、劉運祥去泰國等語；惟亦同時
    供稱：該行動電話卡在泰國已丟棄，則該行動電話卡既已滅
    失，卷內亦無證據證明該電話卡係被告或共犯所有，自無從
    諭知沒收。另共犯蔡意真於警詢供稱：施啟淙會撥打號碼00
    00000000號行動電話聯繫約地點詳談此次走私毒品事宜等語
    ，惟亦供稱：該行動電話係綽號「榮仔」者所有，則該行動
    電話既非共犯蔡意真或被告或其他共犯所有，亦不宣告沒收
    。認事用法，核無違誤。被告上訴指稱：本件係因林益丞欠
    款100萬元，無力償還，乃要我出資100萬元供林益丞運輸毒
    品，再賺取利益返還借款，因不諳法律，始為本件犯行；且
    林益丞係本件主謀，卻僅判刑12年，原審量處被告有期徒刑
    15年，自屬過重等語。惟本件共犯胡天寶、林益丞謀議私運
    海洛因入境，係為償還被告欠款，並因被告出資100 萬元，
    始能遂行本件犯行，顯見被告犯罪情節較林益丞重大，原審
    量處有期徒刑15年，自無過重，足見被告上訴，為無理由，
    應予駁回。
據上論斷，應依刑事訴訟法第368條，判決如主文。
本案經檢察官林炳雄到庭執行職務。
中    華    民    國    97    年    4    月     9     日
            刑事第四庭    審判長法  官  沈宜生
                                法  官  周煙平
                                法  官  陳國文
以上正本證明與原本無異。
如不服本判決，應於收受送達後十日內向本院提出上訴書狀，其
未敘述上訴之理由者並得於提起上訴後十日內向本院補提理由書
（均須按他造當事人之人數附繕本）。
                                書記官  楊麗娟
中    華    民    國    97    年    4    月     9     日
附錄：本案論罪科刑法條全文
毒品危害防制條例第4條第1項
製造、運輸、販賣第一級毒品者，處死刑或無期徒刑；處無期徒
刑者，得併科新臺幣 1 千萬元以下罰金。
懲治走私條例第2條
私運管制物品進口、出口逾公告數額者，處 7 年以下有期徒刑，
得併科新臺幣 3 百萬元以下罰金。
前項之未遂犯罰之。
第 1 項所稱管制物品及其數額，由行政院公告之。
附表一：
┌──┬────────┬──┬─────┬─────┐
│編號│扣案物品名稱    │數量│重量、純度│備註      │
├──┼────────┼──┼─────┼─────┤
│ 1  │第一級毒品海洛因│6球 │共計淨重22│由共犯蔡意│
│    │                │    │4.69公克，│真攜帶入境│
│    │                │    │純度87.98%│          │
│    │                │    │，純質淨重│          │
│    │                │    │197.68公克│          │
├──┼────────┼──┼─────┼─────┤
│ 2  │第一級毒品海洛因│5球 │共計淨重18│由共犯劉運│
│    │                │    │6.47公克，│祥攜帶入境│
│    │                │    │純度87.98%│          │
│    │                │    │，純質淨重│          │
│    │                │    │164.06公克│          │
│    │                │    │          │          │
│    │                │    │          │          │
└──┴────────┴──┴─────┴─────┘
附表二：
┌──┬────────┬──┬─────┬─────┐
│編號│    物品名稱    │數量│  重   量 │備註      │
├──┼────────┼──┼─────┼─────┤
│ 1  │保險套          │6個 │總重19.86 │包裝附表一│
│    │                │    │公克      │編號1 之毒│
│    │                │    │          │品所用    │
├──┼────────┼──┼─────┼─────┤
│ 2  │保險套          │5個 │總重18.16 │包裝附表一│
│    │                │    │公克      │編號2 之毒│
│    │                │    │          │品所用    │
└──┴────────┴──┴─────┴─────┘


司法院資訊處製作；財團法人民間司法改革基金會備份。
